福建金門地方法院民事判決　　　　　　　　　　　　　　九十三年度訴字第三七號
　　原　　　告　金樺汽車股份有限公司
　　法定代理人　甲○○
　　訴訟代理人　丙○○
　　被　　　告　乙○○　　　　.
右當事人間請求給付遊覽車靠行費等事件，經本院於中華民國九十三年十二月七日言
詞辯論終結，判決如左：
    主      文
原告之訴駁回。
訴訟費用由原告負擔。
    事實及理由
壹、本件原告起訴主張：被告前於民國八十六年三月一日向原告買下股東林朝豐之股
    權，兩造並協議由原告提供車號ＷＷ─○○九號、ＷＷ─○一一號營業遊覽大客
    車（下稱系爭車輛）與被告在外自營，至被告則應給付原告每月每輛車新臺幣（
    下同）五千元之靠行事務費。詎被告於原告向經濟部商業司辦妥股東變更登記後
    ，竟從未依協議內容給付原告前揭費用，迭經催討迄今仍置之不理。且系爭車輛
    僅係交由被告使用，由其對外營業，絕非讓與所有權，蓋原告所有車輛如欲買賣
    均須經公司董事會同意，又自系爭車輛車籍至今仍未轉至被告名下此點以觀，亦
    可知系爭車輛所有權自始即未曾移轉予被告。爰依兩造協議提起本訴，並聲明：
    被告應給付原告自八十六年三月一日起至清償日止，系爭車輛每月共一萬元之靠
    行事務費，被告應返還系爭車輛之牌照共四面與原告。另提出：公司章程一份、
    存證信函二紙、協議書十三份（均影本）為證。
貳、被告則以：當初與原告係訂立系爭車輛所有權與股權讓渡書，由被告取得原告之
    股權與系爭車輛所有權，並先後給付原告共三百二十萬元為對價，是系爭車輛自
    應歸其所有，雖今系爭車輛未登記於被告名下，然此係因遊覽大客車不得登記為
    私人所有營業，不得據此推論被告對系爭車輛無所有權，另兩造從未約定被告應
    給付原告每輛每月五千元之靠行事務費，原告請求自無依據以為辯解，為此聲明
    ：駁回原告之訴。另提出：購車支票存根影本二紙、系爭車輛牌照稅繳納通知書
    、燃料使用費繳款書、監理規費收據等原本共計四十四紙為證。
參、本院依職權調閱福建金門地方法院檢察署九十二年度偵字第四九八號丙○○涉嫌
    竊盜案件卷宗。
肆、得心證之理由：
一、查兩造前於八十六年間曾訂立股權讓渡協議，被告並因之成為原告之股東，其時
    系爭車輛即已交付被告使用，被告並曾支付原告三百二十萬元，後ＷＷ─○○九
    號遊覽大客車則由被告之弟轉賣與許燕道等情，為兩造所不爭執，且有被告所提
    支票存根影本二紙，及本院調取前述偵查卷內所付原告之股東名冊一份為證，均
    堪信為真實。
二、本院踐行集中審理主義，並與兩造整理協議爭點，本件爭執如下：
（一）系爭車輛之所有權是否已由原告移轉予被告。
（二）兩造有無約定被告就系爭車輛應支付每月每輛五千元之靠行事務費。
三、本院之判斷：
（一）按「當事人主張有利於己之事實者，就其事實有舉證之責任」，民事訴訟法第
      二百七十七條前段定有明文。原告雖主張兩造協議中約定被告須給付原告靠行
      事務費，然此不惟為被告所否認，證人許燕道到庭亦結證稱當時曾看過兩造之
      協議書，然未見有何被告負給付靠行事務費義務之約定等語，原告復無法提出
      兩造所簽立之協議書以實其說，證人曾表示當初曾取得兩造協議書，然現已遺
      失，原告雖另提出其與他人所定協議書，而契約上雖均亦載有原告將遊覽大客
      車讓售後，對方每月應繳納數千元不等之事務費用與原告等約定字句，惟亦無
      法推論兩造於先前訂立協議時，亦必係如此約定，況若兩造其時真有給付事務
      費之合意，何以原告自始即未曾向被告據此主張，反於時已逾數年之今日方再
      請求，凡此均與常理不符。綜上，原告就此部分之主張應不可信。從而，
      本件原告以基於兩造所定協議，被告應給付靠行事務費與原告之主張核無足採
      ，自不應准許。
（二）原告另主張其方為系爭車輛之所有人，其自始即未將所有權移轉予被告，並主
      張公司內之車輛買賣均須經過董事會同意，任何股東皆不得私下買賣，況如被
      告真為車主，系爭車輛不會至今仍登記在原告名下，被告自應返還系爭車輛之
      牌照；被告對此始終予以否認，並以當時原告已將系爭車輛所有權移轉與伊資
      為抗辯。兩造所定協議書今雖已難尋獲，然據被告所提當時支付對價與原告時
      所留存之兩張支票存根，其上除記明被告先後給付原告共三百二十萬元，原告
      之訴訟代理人丙○○在其上受領簽收外，更清楚載有「購系爭車輛頭款」及「
      購系爭車輛尾款」之註記，則首可肯認者為被告所辯當時該筆款項確係為購入
      系爭車輛一事應係屬實。又按代理人代本人為意思表示時，須以本人之名義為
      之，此即學說上所稱之顯名原則，目的在保護相對人，俾其知悉本人為何，然
      實務（最高法院八十二年度台上字第六七二號判決參照）及學說亦承認隱名代
      理原則之存在，即代理人雖未以本人名義為法律行為，但既實際上有代理意思
      ，且為相對人所明知或可得而知，亦得發生代理之效果。原告雖表示其與他人
      訂立協議書時均會明白署名公司全銜，董事長亦會在其上簽名，並提出原告與
      他人之協議書為證。然查，丙○○既已自承為原告公司之總經理，而據民法第
      五百五十三條第一項及公司法第三十一條第二項之規定，經理人係經公司之授
      權，為其管理事務及簽名之人，所謂為經理人得為公司簽名，正係指經理人對
      外得以公司之名義，以代理方式作成法律行為，丙○○於收受被告給付價款時
      雖僅簽己名而未表彰原告名義，然以原告於本件訴訟並不否認確有收受被告所
      給付右揭款項，亦早已據此辦妥被告入股原告公司之變更登記等情，可知支票
      存根上雖僅載有丙○○之名，惟其應有代理原告之意思無疑，被告對此亦無誤
      會，揆諸首揭隱名代理之說明，兩造間之交易自仍得發生代理之效果，丙○○
      既已在存根上明白載述該筆金額係被告用以購入系爭車輛之價款，自可認定丙
      ○○當時確有代理原告與被告締結買賣契約，並將系爭車輛所有權移轉予被告
      ，後亦已將之交付被告，由被告占有使用此一事實，是尚難因原告與他人簽訂
      協議書時必係由董事長出面，即逕推論本件交易有違常情，原告所述核無足採
      。
（三）原告又以買賣該公司車輛須經董事會同意為由，主張原告所有車輛非可由股東
      或其個人讓售。惟按經理本有代理公司權限已見上述，且除有如民法第五百五
      十三條第三項定，公司將經理權限於管理事務之一部，或如公司法第三十一條
      第一項之依章程或約定限制經理人之代理權情形外，交易之第三人自外部僅得
      瞭解該經理人之身分，無從知悉經理人所代理之行為是否確曾經公司股東會或
      董事會決議通過，經理人於個案中究有無獲得公司授權，除得證明第三人係屬
      惡意外，縱公司以經理人所代為者未經合法決議程序，倘經理人之管理事務及
      簽名權限未受限制，該第三人仍得主張經理人所為及其所生效力，均可依代理
      之規定，直接對公司發生效力，公司則不得拒負本人責任。原告主張車輛買賣
      須經董事會同意，不得由股東自行決定乙節縱係屬實，然若未以章程或與丙○
      ○明確約定總經理得代理公司對外職權之限制，丙○○以總經理身分代原告對
      他人所為之行為，觀前說明可知均應對原告發生效力，查原告公司章程中對總
      經理之權限之限制既付之闕如，原告負無法提出其他證據，證明與總經理間就
      代理公司權限之範圍上確有特別約定，參以章程中所載原告公司之營業項目本
      即包括汽車買賣業務，本件被告與原告之總經理交涉買賣系爭車輛，更難謂有
      何明知或可得而知丙○○所為未經原告董事會決議授權之情事，對照原告法定
      代理人甲○○於偵查卷內警詢時所言：原告公司之業務在公司組織規章中明定
      由總經理全權負責等語，益徵出售系爭車輛之行為，確在丙○○經原告授權代
      理之範圍內無訛，原告對此自應負責，被告既合法受讓系爭車輛所有權，自無
      義務返還原告。另遊覽大客車今依汽車運輸業審核細則等相關規定，限制如欲
      使用營業須具備一定資金、場地、車輛數始能申請，個人無法以其名義登記為
      車輛所有人，故須登記在公司名義下以為營業，然此至多僅屬方便監理機關行
      政管理之規定，非可謂車輛之所有權歸屬必以登記決定之，否則無異嚴重違反
      民法物權之動產所有權移轉原則，原告此處主張既與前述被告已合法取得系爭
      車輛之推論皆屬有悖，當無可信。從而，原告所為前述系爭車輛所有權非屬被
      告所有之主張洵無可取，被告抗辯當時已由其取得車輛所有權之抗辯應可認定
      ，原告請求被告返還系爭車輛牌照既無所據，自非正當。
伍、綜上所述，原告起訴請求被告給付如聲明所示金額及返還系爭車輛牌照，均為無
    理由，應予駁回。
陸、本件事實已臻明確，兩造其餘攻擊防禦方法與舉證，核與判決結果均不生何種影
    響，爰不一一論述，併此說明。
據上論結，本件原告之訴為無理由，依民事訴訟法第七十八條，判決如主文。
中      華      民      國    九十三    年     十二     月    二十二    日
                                福建金門地方法院民事庭
                                    法  官  盧軍傑
右正本證明與原本無異。
如不服本判決應於收受送達翌日二十日內向本院提出上訴狀。
                                      書記官  許永溪
中　　　華　　　民　　　國　　九十三　　年　　 十二 　　月　　二十二　　日
